【裁判字號】    90,整,7
【裁判日期】    920922
【裁判案由】    公司重整
【裁判全文】
臺灣臺北地方法院民事裁定  九十年整字第七號
    聲  請  人  佳懿建設股份有限公司
    法定代理人  池旺融
    聲  請  人  池旺融即佳懿建設股份有限公司董事會董事長
    共      同
    代  理  人  葉大殷律師
                黃世芳律師
                賴中強律師
右當事人聲請宣告佳懿建設股份有限公司重整事件，本院裁定如左：
    主      文
聲請駁回。
聲請程序費用由聲請人負擔。
    理      由
一、聲請意旨略以：佳懿建設股份有限公司（以下簡稱佳懿建設公司）係於民國八十
    年一月二十二日設立，實收資本額為新臺幣（下同）二十一億元，於八十一年一
    月六日經財政部證管會核准為公開發行股票公司，頃因佳懿建設公司財務困難有
    停業之虞，公司董事會於九十年八月三日經五名董事出席，出席董事全體同意通
    過依公司法第二百八十二條第一項第一款向法院提出重整聲請。依據佳懿建設公
    司八十九年度經會計師查核簽證之資產負債表所示，流動負債合計高達六十四億
    六千一百五十三萬七千元，而流動資產僅有五十二億八千三百六十萬一千元，尚
    不足十一億七千七百九十三萬六千元，總資產為七十一億五千三百五十七萬一千
    元，總負債為七十億四千六百八十萬九千元（八十九年十二月三十一日），淨值
    為一億零六百七十六萬二千元，八十九年度虧損為十二億一千八百九十一萬四千
    元。佳懿建設公司投入營建事業之資產，雖受房地產不景氣影響致一時無法變現
    回收，致流動資金不足，而有停業之虞，但佳懿建設公司仍有大量成屋，可擬定
    計畫出售或出租以減少公司利息負擔，改善公司財務結構，佳懿建設公司所營事
    業依合理財務費用負擔標準仍有繼續經營價值，為此聲請裁定重整等語。
二、按公開發行股票或公司債之公司，因財務困難，暫停營業或有停業之虞，而有重
    建更生之可能者，得由公司向法院聲請重整。公司為前項聲請，應經董事會以董
    事三分之二以上之出席及出席董事過半數之決議行之。公司法第二百八十二條定
    有明文。本件聲請人佳懿建設公司有董事六名，已於九十年八月三日經五名董事
    出席同意聲請重整等情，已據其提出董事會會議紀錄在卷可憑，並另查無公司法
    第二百八十三條之一第一款至第六款之事由，聲請人之聲請程序合乎公司法之規
    定，核先說明。
三、法院對於重整之聲請，除依公司法第二百八十三條之一之規定裁定駁回者外，應
    即將聲請書狀副本，檢送主管機關、目的事業中央主管機關、中央金融主管機關
    及證券管理機關，並徵詢其關於應否重整之具體意見。法院對於重整之聲請，並
    得徵詢本公司所在地之稅捐稽徵機關及其他有關機關、團體之意見。公司法第二
    百八十四條第一項、第二項定有明文。經本院徵詢經濟部、財政部證券暨期貨管
    理委員會（下稱財政部證期會）、內政部，其意見如下：
（一）經濟部認為：該公司目前可銷售之餘屋為１中和摩天東帝士案約一億六千四百
      二十萬九千六百元。２新莊淘金廣場案約四百萬元。３金山六合天下案住家十
      六戶預計為一億二千五百七十九萬五千元。尚有已銷售尾款未收１中和摩天東
      帝士案一億八千零十二萬二千元。２金山六合天下案一百二十四萬元。未建擬
      出售土地１金山鄉○○段預計一億零三百三十二萬八千元。２新莊市○○段預
      計為四千零二萬元。３基隆市○○段九億五千二百五十九萬五千元。該公司中
      和摩天東帝士案，地上一樓及地下一至四樓商場及車位租與大潤發賣場，自九
      十年九月份起每月租金收入八百三十一萬四千二百二十九元；尚待招租之商場
      ，預計可出租每月約一千二百三十二萬元。該公司如能依照計畫收回已出售房
      屋之尾款，並全力促銷餘屋、處分土地資產，應對於公司之重整有相當助益。
（二）財政部證期會認為：該公司八十七年度財務報告經簽證會計師出具無保留意見
      之查核報告，八十八年度因向關係人購入土地，金額重大而尚未開發出售部分
      達三十一億餘元，八十九年度因該公司繼續經營能力存有重大疑慮，其財務報
      告經簽證會計師出具修正式無保留意見之查核報告。該公司近年來受亞洲金融
      風暴、整體建築業不景氣及九二一大地震影響，房屋銷售未如預期，致產生重
      大虧損，資產逐年縮水，而負債金額居高不下，終產生資金缺口。本案是否有
      重整價值及是否應予重整機會，尚須視該公司所提之重整計畫是否具體合理可
      行。
（三）內政部：因土地房屋價值係隨區位、市場變動等因素而有變化，故對於該公司
      提供資料所列「麗晶花園廣場」、「摩天東帝市」、「東帝士休閒家」等成屋
      出售、出租情形，請審酌其區位等因素及市場動態妥處。
四、本院依公司法第二百八十五條規定並經由台北市會計師公會推薦，選任陳仁基會
    計師為檢查人，就公司法第二百八十五條第一項所列各款事項調查，依其檢查人
    報告書結論如下：
１、受查公司之所以提出重整聲請，主要是因為受查公司適逢景氣低迷，房市買氣不
    振，87年興建完成之中和案 (即中和摩天東帝市大廈地下6層、地上41層)及基隆
    市○○段之土地開發案，由於投入資金龐大，且興建後之房屋又無法順利出售甚
    或退戶，在資金無法變現 (即積壓資金)及負的財務槓桿 (註：資產報酬率如大
    於資金成本率，即產生「正」的財務槓桿；如資產報酬率小於資金成本率，即產
    生「負」的財務槓桿)作用下，流動資金不但欠缺且接踵而至的借款必然屆期無
    法清債，遂造成無法繼續經營之虞。
２、自91年1月份起國內房屋市場、辦公大樓及土地等金額較大之不動產已陸續出現
    成交案例，景氣回春已露出曙光，房市買氣應可逐漸回升。
３、綜合受查公司業務、財務、資產及其他因素之分析，如能獲得債權人銀行團鼎力
    支持，且受查公司未來六年「營運計劃書」所列示之計劃若能付諸實現，再加上
    景氣如預期般逐漸復甦，本檢查人認為受查公司尚有重建更生之可能。
五、本院綜合前述各種意見及調查結果，認為佳懿建設公司並無重建更生之價值，茲
    分述如下：
（一）公司重整方案中重要收入為處分餘屋及空地，但因房地產景氣欠佳，無法達成
      預期銷售目標：
  １、依檢查報告書所示（第十頁），佳懿建設公司九十年度財務報表顯示總負債約
      七十三億一千元，超過總資產七十億八千萬元約二億三千萬元。而依聲請人提
      出之重整方案（即未來六年之營運計畫書），自九十一年度至九十六年度預計
      收入較具體者除租金（出租大潤發）外，為處分餘屋及處分素地收入。
  ２、前開檢查報告書預計九十一年度處分餘屋收入二千七百五十八萬三千元、處分
      素地收入七萬四千元。九十二年度處分餘屋收入負七萬五千元、處分素地收入
      素地收入七萬四千元。九十三年度處分素地收入素地收入二億六千一百九十七
      萬元。九十四年度處分餘屋收入二億五千五百五十六萬一千元。九十五年度處
      分餘屋收入三億五千零五十八萬元。九十六年度處分餘屋收入八億四千六百九
      十八萬八千元。依據檢查人檢查報告書對於重整方案可行性評估認為：ａ中和
      案餘屋、車位預計91年底全數售罄其可行性尚屬不低。ｂ金山土地及餘屋預計
      91年底出售可行性不低或可期。ｃ新莊土地及車位預計92年底前售罄，應不難
      達成。（見檢查報告第二十二頁）
  ３、惟依聲請人陳報實際執行結果（至九十二年六月底止），中和摩天東帝士餘屋
      三十二戶尚有二十三戶未出清，金山六合天下餘屋尚有十六戶未出售，素地尚
      有一億四千九百九十一萬零四百六十元未出售，新莊市淘金廣場房屋尚有四億
      四千九百九十二萬零三百四十二元，所餘車位八位均尚未出售，坐落於新莊市
      土地亦有五億二千七百六十七萬四千四百四十八元未出售。另本院於九十年度
      訴字第五四九三號確認債權不存在等案件於九十二年四月一日履勘新莊市東帝
      士淘金廣場，該廣場商場部分因納莉颱風淹水致無法使用，亦無修繕跡象，此
      有履勘筆錄在卷可憑。是聲請人重整方案以及檢查人之檢查報告中之可行性評
      估顯然過度樂觀，與事實不符。
（二）債權金額高、利息負擔沉重，主要債權銀行反對重整或尚無具體償債協議：
  １、佳懿建設公司負債達七十三億一千萬元已如前述，依重整方案中預計支出利息
      九十一年度為一億六千七百七十五萬五千元、九十二年度為一億七千九百四十
      四萬一千元、九十三年度為二億二千二百三十二萬九千元、九十四年度為二億
      五千八百八十九萬一千元、九十五年度為二億三千六百九十五萬六千元、九十
      六年度為二億零六百九十五萬六千元，而清償利息之來源中出售房屋及土地之
      計畫實際上未能達成。
  ２、債權銀行中華票券公司、臺灣中小企業銀行、誠泰銀行、安泰銀行、國際票券
      金融公司中聯信託投資公司，表明反對重整，其餘債權銀行則迄未向本院陳報
      協議內容或對重整意見，此有卷附本院九十二年四月二日查詢函及前開債權銀
      行函可憑。而依聲請人陳報協商結果，均無具體之協議書可供陳報，亦未經債
      權銀行證實。
  ３、依上述說明，本院認為佳懿建設公司清償計畫迄未實現，且與債權銀行未能協
      商具體償債計畫，設如准予重整，重整計畫債權人不易可決（依公司法第三百
      零二條規定，須達表決權總額三分之二以上），將浪費無益重整程序。
（三）佳懿建設公司資產為餘屋及空地，前開資產多數自關係人或關係企業購入（見
      檢查人報告第十四頁），而空地之開發需龐大資金，非佳懿建設公司所能支應
      ，又不能取得新資金充實資本，故能繼續執行之業務亦僅為前開餘屋及素地之
      出售而已。
六、綜合上所述，佳懿建設公司重整計畫中處分餘屋及空地之收入目標無法達成，債
    權金額高、利息負擔沉重，主要債權銀行反對重整或尚無具體償債協議，且佳懿
    建設公司資產為餘屋及空地，而空地之開發需龐大資金，非佳懿建設公司所能支
    應，又不能取得新資金充實資本，故能繼續執行之業務亦僅為前開餘屋及素地之
    出售而已，本院認該公司無重建更生之價值，聲請人公司聲請裁定准予重整，為
    無理由，應予駁回。
七、結論：依非訟事件法第八條第一項前段，裁定如主文。
中      華      民      國    九十二    年      九      月    二十二    日
                                        民事第五庭  法      官    張松鈞
右為正本係照原本作成
如對本裁定抗告須於裁定送達後十日內向本院提出抗告狀
中      華      民      國    九十二    年      九      月    二十二    日
                                                    書  記  官    黃媚鵑


司法院資訊處製作；財團法人民間司法改革基金會備份。
